【裁判字號】    98,簡上,915
【裁判日期】    981008
【裁判案由】    詐欺
【裁判全文】
臺灣板橋地方法院刑事判決             98年度簡上字第915號
上  訴  人
即  被  告  甲○○
                      號3樓
上列上訴人即被告因詐欺案件，不服中華民國98年6 月9 日本院
98年度簡字第3203號第一審判決（聲請簡易判決處刑案號：97年
度偵字第30630 號），提起上訴，本院管轄第二審之合議庭判決
如下：
    主  文
上訴駁回。
    事  實
一、甲○○明知一般人無故取得與己無特殊情誼之他人金融帳戶
    使用，常與財產犯罪之需要密切相關，而可預見向他人蒐集
    金融帳戶使用者，可能係將該帳戶作為自己或提供他人實行
    詐欺取財犯罪之用，猶基於縱幫助他人遂行詐欺取財犯罪亦
    不違背本意之不確定故意，於民國96年10月間某日，在新竹
    縣竹北巿縣政九路附近，將其開設之帳號00000000000000號
    台新國際商業銀行（下稱台新銀行）板橋分行帳戶存摺、提
    款卡及密碼交付予真實姓名年籍不詳之成年男子使用。嗣該
    名不詳男子取得上開帳戶資料後，遂意圖為自己不法之所有
    ，基於詐欺取財之犯意，於96年10月19日（聲請簡易判決處
    刑書誤載為97年10月19日）晚間8 時30分許，以電話向乙○
    ○訛稱渠先前在東森電視購物臺購物之付款程序錯誤，必須
    匯款提供擔保以免因無法扣款以致帳戶遭凍結云云，致使乙
    ○○陷於錯誤，而於同日晚間9 時11分許，前往設於臺中縣
    豐原巿圓環南路之台新銀行自動櫃員機操作匯款新臺幣（下
    同）9,000 元至甲○○開設之前揭台新銀行板橋分行帳戶內
    ，而該款項旋即遭該名不詳男子提領一空。嗣乙○○驚覺受
    騙，始報警循線查獲上情。
二、案經臺北縣政府警察局海山分局移請臺灣板橋地方法院檢察
    署檢察官聲請簡易判決處刑。
    理  由
一、按被告以外之人於審判外之言詞或書面陳述，除法律有規定
    者外，不得作為證據；又被告以外之人於審判外之陳述，經
    當事人於審判程序同意作為證據，法院審酌該言詞陳述或書
    面陳述作成時之情況，認為適當時，亦得為證據，刑事訴訟
    法第159 條第1 項、第159 條之5 第1 項分別定有明文。查
    本案以下所引各項證據，均經檢察官及被告甲○○於審判程
    序同意作為證據，而本院審酌該等證據核無違法取證或證明
    力顯然過低之情事，依各該陳述作成時之狀況，並無不適當
    之情況，自均得為證據，合先敘明。
二、訊據被告固坦承曾在前述時間及地點將其開設之上開台新銀
    行板橋分行帳戶存摺、提款卡及密碼交予真實姓名年籍不詳
    之成年男子，嗣該帳戶遭該名不詳男子用以詐騙被害人劉慧
    珍匯入款項等情不諱，惟矢口否認有何幫助詐欺取財犯行，
    辯稱：伊係應徵擔任馬伕，負責載小姐去跟客人唱歌、喝酒
    ，對方表示客人會先把錢匯到伊開設之帳戶內，為避免伊監
    守自盜，所以要求伊提供提款卡，因為伊係卡奴，存摺、提
    款卡對伊來說是沒有用之東西，所以伊才認為為了應徵這個
    工作，要將密碼交給對方也沒有關係，伊沒有幫助詐欺集團
    詐騙之意思云云。經查：
  (一)被害人乙○○在前述時間及地點遭不詳人士以上開手法訛騙
    渠匯款9,000 元至被告開設之帳號00000000000000號台新銀
    行板橋分行帳戶等情，業據渠於警詢時指述綦詳，並有台新
    銀行自動櫃員機交易明細表、往來印鑑暨資料卡、台幣存款
    歷史交易明細各1 件附卷可稽，足堪認定。
  (二)至被告雖辯稱：其為應徵工作，始依對方指示交付上開台新
    銀行板橋分行帳戶存摺、提款卡及密碼，並無幫助詐欺取財
    之意思云云，惟其於警詢、偵查中及本院訊問時均陳稱：伊
    係撥打自由時報求職欄內刊登之電話應徵司機工作，對方則
    要求伊提供存摺、提款卡及身分證影本，並約在新竹縣竹北
    巿縣政九路前見面，見面後伊就將該等帳戶資料交給1 名男
    性外務，伊不知道公司名稱，只知道報紙上刊登之公司地址
    在新竹巿中正路188 號等語，則其於應徵工作時均未曾至公
    司之營業處所面試，對於該公司之名稱、營業項目亦毫無所
    悉，即應對方要求任意交付其開設之台新銀行板橋分行帳戶
    存摺、提款卡及密碼，與一般求職程序顯然有異。再參酌於
    金融機構開設存款帳戶暨請領存摺及提款卡，係針對個人身
    分之社會信用而予以資金流通之經濟活動，具有強烈之屬人
    性格，而金融帳戶作為個人理財之工具，申請開設並無任何
    特殊之限制，一般民眾皆得以存入最低開戶金額之方式在不
    同金融機構申請數個帳戶使用，乃公眾所週知之事實，亦為
    被告所應知，是依一般人之社會經驗，若遇不熟識之人不以
    自己名義自行向金融機構申請帳戶，反而向他人蒐集金融帳
    戶使用，乃甚為怪異之事，衡諸常情，提供帳戶者對於該等
    帳戶是否係供合法使用，絕無不起疑心之理。又以今日社會
    ，利用人頭帳戶供作詐欺取財犯罪工具之事，迭有所聞，亦
    經傳播媒體廣為報導，被告對此應無不知之理，自可預見向
    其收受帳戶存摺及提款卡之真實姓名年籍不詳男子可能利用
    其提供之金融機構帳戶供作詐騙他人匯入款項之用，藉由將
    詐欺所得金錢存入後再行領出之過程，以達到隱瞞資金流向
    及避免提款行為人身分曝光之目的，而被告未詳究該名不詳
    男子取得金融機構帳戶存摺及提款卡之用途為何，即貿然將
    重要且專屬個人之金融機構帳戶存摺及提款卡交予該名不詳
    男子使用，顯有容認該名不詳男子利用其開設之金融機構帳
    戶作為詐欺取財犯罪工具發生之本意，其確有幫助他人詐欺
    取財之不確定故意，至為灼然。是被告辯稱：伊並無幫助詐
    欺取財之故意云云，不足採信。
  (三)綜上所述，本案事證明確，被告犯行堪以認定，應予依法論
    罪科刑。
三、按刑法上之幫助犯，係對於犯罪與正犯有共同之認識，而以
    幫助之意思，對於正犯資以助力，而未參與實施犯罪之行為
    者而言（最高法院88年度臺上字第1270號判決意旨參照）。
    如未參與實施犯罪構成要件之行為，且係出於幫助之意思提
    供助力，即屬幫助犯，而非共同正犯。查被告將其開設之上
    開台新銀行板橋分行帳戶存摺、提款卡併同密碼交付予真實
    姓名年籍不詳之成年男子用以詐騙被害人匯入金錢，顯係基
    於幫助該名不詳男子詐騙他人財物之犯意，而未參與前述詐
    欺取財犯行之構成要件行為。核其所為，係犯刑法第30條第
    1 項前段、第339 條第1 項之幫助詐欺取財罪。又被告基於
    幫助之犯意而為非屬詐欺取財犯罪之構成要件行為，為幫助
    犯，爰依刑法第30條第2 項2 規定按正犯之刑減輕之。原審
    審酌被告提供其所有上開金融機構帳戶供他人非法使用，助
    長社會犯罪風氣，導致真正犯罪者逍遙法外，其行為殊屬不
    當，又被害人在財產上受有甚大損害，心理上亦受有相當之
    痛苦，惟念及被告本身並未實際參與本案詐欺取財之犯行，
    責難性較小，及犯後態度等一切情狀，援引前揭條文及刑事
    訴訟法第449 條第1 項前段、第3 項、第454 條第2 項，刑
    法第41條第1 項前段，刑法施行法第1 條之1 第1 項、第2
    項前段之規定，量處被告有期徒刑2 月，如易科罰金，以1,
    000 元折算1 日，其認事用法均無違法，量刑亦稱妥適；被
    告猶否認犯行，堅執前詞提起上訴，為無理由，應予駁回。
據上論斷，應依刑事訴訟法第455 條之1 第1 項、第3 項、第36
8 條，判決如主文
本案經檢察官黃筵銘到庭執行職務。
中    華    民    國    98    年    10    月    8     日
                  刑事第七庭審判長法  官  戴嘉清
                                  法  官  林晏鵬
                                  法  官  王瑜玲
以上正本證明與原本無異
不得上訴。
                                  書記官  謝嘉玲
中    華    民    國    98    年    10    月    8     日


司法院資訊處製作；財團法人民間司法改革基金會備份。
